【裁判字號】    98,易,566
【裁判日期】    980724
【裁判案由】    詐欺
【裁判全文】
臺灣桃園地方法院刑事判決               98年度易字第566號
公  訴  人  臺灣桃園地方法院檢察署檢察官
被      告  甲○○
上列被告因詐欺案件，經檢察官提起公訴（98年度偵字第4264號
），嗣因被告就被訴事實為有罪之陳述，經詢問檢察官及被告意
見後，合議庭乃裁定改依簡式審判程序判決如下：
    主  文
甲○○幫助意圖為自己不法之所有，以詐術使人將本人之物交付
，處有期徒刑貳月，如易科罰金，以新臺幣壹仟元折算壹日。緩
刑貳年。
    事  實
一、甲○○依其社會生活之通常經驗，可預見將金融機構帳戶之
    存摺、提款卡或密碼等帳戶工具交付他人，可能成為不法集
    團詐欺被害人財物時，供匯交、提領款項所用，進而幫助該
    不法集團遂行詐欺取財犯行，竟仍基於縱使他人利用其所提
    供之金融帳戶工具實施詐欺犯罪，亦不違其本意之幫助詐欺
    不確定故意，於民國98年2 月16日下午某時許，因看報紙刊
    登接送司機日薪新臺幣（下同）2,500 元之廣告，乃主動去
    電詢問，於同日下午2 時20分許，在桃園縣桃園市○○路愛
    買賣場對面之便利商店門市，甲○○將其所有臺灣銀行桃園
    國際機場分行（帳號為00000000-0000000號）之存摺、提款
    卡及密碼，提供予真實姓名年籍均不詳之已成年詐欺集團成
    員，供其所屬詐欺集團存、提款、轉帳及匯款之用，以此方
    式幫助該等詐欺集團成員向他人詐取財物。嗣該詐騙集團成
    員即利用甲○○所提供之上開存摺等物品為下列詐欺犯行：
(一)、98年2 月16日晚間8 時許，撥打電話予乙○○，佯裝為奇摩
    網站會計，詐稱雖已收受乙○○所匯之價金，惟因作業疏失
    仍將乙○○該次消費設定為分期固定扣款，須至郵局自動付
    款設備操作解除設定，致乙○○陷於錯誤，依詐騙集團成員
    指示，於同日晚間8 時51分59秒許，前往位於南投名間郵局
    操作，進而將自己帳戶內之款項29,988元轉帳至甲○○之前
    開臺灣銀行帳戶內。乙○○將款項匯入甲○○所提供之帳戶
    後，隨即由該詐騙集團以甲○○所提供之提款卡及密碼全數
    領出得逞。
(二)、98年2 月16日晚間8 時許，撥打電話予丙○○，佯裝為東森
    購物臺服務人員，詐稱因作業疏失而將丙○○之分期付款條
    件設定錯誤，須至自動付款設備操作解除設定，丙○○不疑
    有他，乃依詐騙集團成員指示，於同日晚間8 時20分許，前
    往高雄市區內某處自動提款設備操作，將自己帳戶內之款項
    29,989元匯入甲○○所提供之帳戶內（至其餘11筆金額各為
    30,000元、29,000元、29,000元、21,800元、1,200 元、5,
    000 元、50,000元、50,000元、20,000元、29,985元、14,9
    87元款項部分，則由丙○○匯入詐騙集團成員所指定非屬甲○○所有之其他帳戶內，非屬本件起訴範圍）。丙○○將款
    項匯入甲○○所提供之帳戶後，隨即由該詐騙集團成員以甲○○所提供之提款卡及密碼全數領出得逞。
二、嗣因乙○○、丙○○察覺有異分別報警處理，始經警循線查
    悉上情。
三、案經內政部警政署航空警察局移請臺灣桃園地方法院檢察署
    檢察官偵查起訴。
    理  由
一、本件被告甲○○所犯為死刑、無期徒刑、最輕本刑為3 年以
    上有期徒刑以外之罪，其於準備程序進行中，就被訴事實為
    有罪之陳述，經告知簡式審判程序之旨，並聽取當事人之意
    見後，本院合議庭裁定由受命法官獨任進行簡式審判程序，
    合先敘明。
二、上開犯罪事實，業據被告甲○○於本院調查及審理時坦承不
    諱（見本院98年7 月10日準備程序筆錄第2 頁），並經證人
    即被害人乙○○、丙○○分別於警詢時指訴綦詳，復有南投
    縣政府警察局南投分局南投派出所受理刑事案件報案三聯單
    、陳報單、受理詐騙帳戶通報警示簡便格式表、郵局自動櫃
    員機交易明細、內政部警政署反詐騙案件紀錄表，以及高雄
    事證府警察局三民第二分局覺民派出所受理各類案件紀錄表
    、受理刑事案件報案三聯單、受理詐騙帳戶通報警示簡便格
    式表、反詐騙諮詢專線紀錄表、金融機構聯防機制通報單、
    臺灣銀行等自動櫃員機交易明細表共12張等在卷為證。另經
    本院逐一核對被害人丙○○所提出共計12張自動櫃員機交易
    明細表，可以確定被害人丙○○固自98年2 月16日晚間8 時
    2 0 分許，迄至翌日（2 月17日）凌晨零時23分許，先後由
    自己帳戶匯出29,989元、30,000元、29,000元、29,000元、
    21 ,8 00元、1,20 0元、5,000 元、50,000元、50,000元、
    20 ,000 元、29,985元、14,987元，惟僅有其中第一筆29,9
    89元係匯入被告甲○○所提供之帳戶內，其餘則均與被告甲○○無關，附此敘明。再者，本院衡諸社會交易常情，任何
    人均可辦理金融帳戶存摺使用，如無正當理由，實無借用他
    人存摺使用之理，而金融存摺事關個人財產權益之保障，其
    專有性甚高，除非本人或與本人親密關係者，難認有何理由
    可自由流通使用該存摺，一般人均有妥為保管及防止他人任
    意使用之認識，縱特殊情況偶需交付他人使用，亦必深入瞭
    解用途及合理性，始予提供，且該等專有物品如落入不明人
    士手中，而未加以闡明正常用途，極易被利用為與財產有關
    之犯罪工具，此為吾人依一般生活認知所易於體察之常識，
    而有犯罪意圖者，非有正當理由，竟徵求他人提供帳戶，客
    觀上可預見其目的，係供為某筆資金之存入，後再行領出之
    用，且該筆資金之存入及提領過程係有意隱瞞其流程及行為
    人身分曝光之用意，一般人本於一般認知能力均易於瞭解，
    是認被告雖可預見金融帳戶存摺提供他人使用將幫助他人實
    施詐欺犯罪，卻仍將其帳戶存摺等物交付予他人，顯具縱有
    人以其金融帳戶實施詐欺犯罪亦不違背其本意之幫助意思甚
    明。被告前開任意性自白核與事實相符，應堪信真正。本件
    事證已臻明確，被告幫助詐欺之犯行洵堪認定，應予依法論
    科。
三、論罪科刑方面：
(一)、按刑法上之幫助犯，係對於犯罪與正犯有共同之認識，而以
    幫助之意思，對於正犯資以助力，而未參與實施犯罪之行為
    者而言（最高法院75年度臺上字第1509號、88年度臺上字第
    1270號判決意旨併參）。是若未參與實施犯罪構成要件之行
    為，而係出於幫助之意思提供助力，即屬幫助犯，而非共同
    正犯。查被告基於幫助詐欺取財犯行之不確定故意，提供其
    所有之臺灣銀行桃園國際機場分行帳戶存摺、提款卡及密碼
    予真實姓名年籍不詳之成年人，該人並利用被告之幫助，意
    圖為自己不法之所有，基於詐欺之犯意，施用詐術使被害人
    乙○○、丙○○陷於錯誤，因而轉帳匯款至被告所提供之上
    述銀行帳戶內，因被告所為係參與詐欺罪構成要件以外之行
    為，且在無證據證明被告係以正犯而非以幫助犯之犯意參與
    犯罪之情形下，應認其所為係幫助犯而非正犯行為。是核被
    告所為，係犯刑法第30條第1 項前段、第339 條第1 項幫助
    詐欺取財罪。被告係以一提供帳戶之幫助行為，幫助該不詳
    之人詐得被害人乙○○、丙○○之財物，侵害被害人2 人之
    法益，為想像競合犯，應從一重之幫助詐欺取財罪處斷。又
    被告既係幫助他人犯罪，犯罪情節及其惡性尚難逕與實施詐
    騙之正犯為等同評價，爰依刑法第30條第2 項之規定減輕其
    刑。
(二)、爰審酌被告任意提供帳戶存摺等物品予不詳人士，卻未能事
    先預防其帳戶存摺等物品流於不法使用，非但因此造成被害
    人乙○○、丙○○因而受有數萬元財物之損害，更增加社會
    大眾財物損失之風險，且使司法機關難以追查詐欺正犯之真
    實身分，行為實有不該，惟念及被告於本院審理中尚知幡然
    悔過，坦承犯行，復斟酌其犯罪之動機乃係為應徵工作，並
    非貪圖享樂亟欲不勞而獲之人，再兼衡其犯罪之目的、品行
    、智識程度等一切情狀，量處如主文所示之刑，並諭知易科
    罰金之折算標準，以為警惕。
(三)、末查，被告前未曾因故意犯罪受有期徒刑以上刑之宣告，此
    有前述臺灣高等法院被告前案紀錄表可參，堪認素行尚可；
    其因一時失慮，偶罹刑典，犯後復已坦白承認本案犯行，並
    勇於接受處罰，深具悔意，本院衡酌本件被告之犯罪情節，
    認其尚無必藉刑之執行始可達教化其反社會行為之必要，諒
    被告經此刑之宣告後，亦應知警惕而無再犯之虞，本院因認
    暫不執行其刑為當，爰依刑法第74條第1 項第1 款規定，併
    予宣告緩刑2 年，以啟自新。
據上論斷，應依刑事訴訟法第273 條之1 第1 項、第299 條第1
項前段，刑法第30條、第339 條第1 項、第55條、第41條第1 項
前段、第74條第1 項第1 款，刑法施行法第1 條之1 第1 項、第
2項 前段，判決如主文。
本案經檢察官吳佳美到庭執行職務。
中    華    民    國    98    年    7     月    24    日
                  刑事第八庭    法  官    呂綺珍
附錄論罪科刑法條：
中華民國刑法第339條
（普通詐欺罪）
意圖為自己或第三人不法之所有，以詐術使人將本人或第三人之
物交付者，處5 年以下有期徒刑、拘役或科或併科1 千元以下罰
金。
以前項方法得財產上不法之利益或使第三人得之者，亦同。
前二項之未遂犯罰之。
以上正本證明與原本無異。
如不服本判決應於收受判決後10日內向本院提出上訴書狀，並應
敘述具體理由。其未敘述上訴理由者，應於上訴期間屆滿後20日
內向本院補提理由書(均須按他造當事人之人數附繕本)「切勿逕
送上級法院」。
                                書記官    范升福
中    華    民    國    98    年    7     月    24    日

司法院資訊處製作；財團法人民間司法改革基金會備份。
